【裁判字號】    89,上易,1811
【裁判日期】    891024
【裁判案由】    傷害
【裁判全文】
臺灣高等法院臺中分院刑事判決                  八十九年度上易字第一八一一號
    上  訴  人
    即  被  告  乙○○
右上訴人因傷害案件，不服臺灣台中地方法院八十九年度易字第一八三七號中華民國
八十九年七月四日第一審判決（起訴案號：臺灣台中地方法院檢察署八十九年度偵字
第九六一號），提起上訴，本院判決如左：
      主  文
上訴駁回。
    事  實
一、緣丙○○及黃宏盛（二人均因傷害罪，各被判處拘役三十日，如易科罰金，以三
    百元折算一日確定）二人於民國（下同）八十六年八月八日晚上十一時許，在臺
    中縣龍井鄉○○村○○路福頭崙巷十三之十一號孫全財住處庭院中聊天，其間因
    音量過大，致住在上址福頭崙巷十三號之黃安亭（因傷害罪，被判處有期徒刑六
    月，如易科罰金，以三百元折算一日確定）心生不悅，雙方並因此而發生口角，
    黃安亭怒不可遏，竟持其所有菜刀一把外出尋釁，丙○○見狀，即以腳踢倒黃安
    亭，黃安亭之妻乙○○見狀，竟與黃安亭共同基於普通傷害之犯意聯絡，由乙○
    ○拉住丙○○之手，黃安亭則揮刀砍傷丙○○，黃宏盛見狀，則趨前欲奪下菜刀
    ，黃安亭、丙○○、黃宏盛即扭打成一團，此時丙○○、黃宏盛之父黃仁惠、母
    黃趙閃（二人亦因傷害罪，各被判處拘役三十日，如易科罰金，以三百元折算一
    日）隨後趕至，亦與丙○○、黃宏盛共同基於犯意之聯絡，加入扭打之列，並將
    黃安亭壓制在地上奪取手中菜刀，而黃安亭之兄黃安樂（因過失傷害罪，被判處
    拘役二十日，如易科罰金，以三百元折算一日）見狀，亦持木棍（未扣案）趨前
    欲毆打丙○○時，因黃仁惠以左手擋格，黃安樂應注意，且能注意，竟未注意，
    適丙○○倒地，而誤擊中突然趨前之黃仁惠。旋黃安亭之母黃紀偷見狀，上前勸
    架，亦遭丙○○、黃宏盛、黃仁惠、黃趙閃毆打。因而致黃安亭受有右眼眶皮下
    血腫四×三公分、右手背挫裂傷一×一公分、上背部皮下瘀血五×一公分、下背
    部挫裂傷三Ｘ二公分及兩手肘挫裂傷一Ｘ二公分之傷害；丙○○受有頭皮撕裂傷
    六公分、左腹部撕裂傷五公分、右膝擦傷四×四公分、左手擦傷三×三公分、右
    手擦傷一×一公分及右臉皮下瘀血六×六公分之傷害；黃宏盛受有前胸擦傷十×
    ○．二公分、右手肘擦傷、右拇指腫脹、左手肘擦傷、左手掌擦裂傷三×○．一
    公分及左膝紅腫之傷害；黃紀偷受有面部挫傷七×四公分、左眼眶挫傷七×五公
    分、右股挫傷併皮下出血、右大腿及右膝挫裂傷之傷害；黃仁惠受有左前臂擦傷
    、左手腕瘀腫、右腳跟撕裂傷之傷害，並扣得上開菜刀一把。
二、案經丙○○訴請臺灣臺中地方法院檢察署檢察官偵查起訴。
    理  由
一、訊之上訴人即被告乙○○矢口否認有何傷害犯行，辯稱：丙○○與黃宏盛聯手毆
    打伊夫黃安亭時，伊在住處樓上，伊聽見吵鬧聲，才下樓一探究竟，伊並未拉住
    丙○○，且伊如果有拉住丙○○，丙○○早就提出告訴，不會事隔二年多後始告
    訴云云。經查：丙○○於八十六年八月九日上午九時十八分在臺中縣沙鹿鎮光田
    醫院內，接受臺中縣警察局烏日分局訊問時業已供稱：「：：：後要搶地上黃安
    亭手中的菜刀，對方妻子（指被告）即拉住我的左手，黃安亭爬上來即朝我頭砍
    了數刀：：：」等語，另黃宏盛於同日上午十一時二十六分在臺中縣沙鹿鎮童綜
    合醫院內，接受警方訊問時亦已供稱：「：：：我弟弟自衛的踢黃安亭，致黃員
    倒下，他太太（指被告）拉我弟弟，黃安亭上來砍我弟弟數刀後：：：」等語，
    而丙○○於八十六年九月一日之告訴狀中亦載明：「：：：被告（指黃安亭）基
    於殺人之犯意，舉刀揮砍告訴人之左側腹部一刀，被告之妻聞聲出來又拉住告訴
    人之肩膀，被告再趁機以該把菜刀揮砍告訴人之左側頭頂部二刀：：：」等語，
    此有上開偵訊（調查）筆錄及告訴狀等影本附卷可稽，是丙○○、黃宏盛於警訊
    之始，即已供述被告有拉住丙○○，致黃安亭得以揮刀砍傷丙○○等情，顯非如
    被告所辯丙○○、黃宏盛係於事隔二年多後，始為上開指陳；且按丙○○當時僅
    二十五歲餘，而黃安亭則近四十歲，丙○○顯較黃安亭年輕力壯，而丙○○於見
    黃安亭持菜刀趨近後，旋以腳踢倒黃安亭，若非被告拉住丙○○，黃安亭應無得
    以輕易持菜刀傷害丙○○，足見丙○○、黃宏盛上開指陳非虛，丙○○並提出其
    因此受傷之診斷證明書附卷為憑。又按告訴乃論之罪，對於共犯之一人告訴，其
    效力及於其他共犯，刑事訴訟法第二百三十九條前段定有明文，茲被害人丙○○
    於八十六年八月九日即對黃安亭提出告訴，依上所述，丙○○告訴黃安亭傷害之
    效力自及於共犯之被告，是本件告訴並未逾期。另黃安亭傷害丙○○、黃宏盛、
    黃仁惠、黃趙閃等人之案件，業經原審於八十七年六月十一日以八十七年度易字
    第一二六六號判處黃安亭有期徒刑六月，如易科罰金，以三百元折算一日，嗣經
    本院於八十七年八月三日以八十七年度上易字第二○三三號判決上訴駁回確定，
    而黃安樂過失傷害黃仁惠之案件，亦經本院於八十七年九月九日以八十七年度上
    易字第二二二○號判處拘役二十日，如易科罰金，以三百元折算一日確定，此有
    上開刑事判決在卷可查。綜上所述，被告上開所辯，應係事後卸責之詞，不足採
    信，被告右揭共犯傷害犯行，事證明確，洵堪認定。至於被告雖具狀聲請傳訊黃
    安亭、黃安樂及黃蒲春桃，惟因黃安亭、黃安樂、黃蒲春桃於前揭另案均已陳述
    明確，有各該卷宗可稽，且因本件事證已明，均毋庸再傳訊上開證人，併此敘明
    。
二、核被告所為，係犯刑法第二百七十七條第一項之傷害罪，被告與黃安亭就右揭傷
    害丙○○之犯行，有犯意之聯絡及行為之分擔，均為共同正犯。原審依刑法第二
    十八條、第二百七十七條第一項、第四十一條，罰金罰鍰提高標準條例第一條前
    段、第二條，審酌被告之品行、犯罪之動機、目的、手段、告訴人所受之傷勢及
    被告於犯罪後否認犯行，亦未與告訴人和解等一切情狀，量處如原審主文所示之
    刑，並諭知易科罰金折算標準。至於共犯黃安亭持以傷害用之菜刀一把，黃安亭
    供稱該把菜刀原係供其家人切水果之用，並非供犯罪專用，故原審認不予宣告沒
    收，附此敘明，核無不合。被告仍執前詞否認犯罪，其上訴為無理由，應予駁回
    。
三、據上論結，應依刑事訴訟法第三百六十八條，判決如主文。
本案經檢察官甲○○到庭執行職務。
中      華      民      國     八十九     年      十      月   二十四   日
                                   臺灣高等法院臺中分院刑事第三庭
                                         審判長法  官  方  艤  駐
                                               法  官  廖  柏  基
                                               法  官  劉  連  星
右正本證明與原本無異。
不得上訴。
                                               書記官  顏  子  良
中      華      民      國     八十九     年      十      月   二十五   日
附錄本案論罪科刑法條全文
刑法第二百七十七條第一項：
傷害人之身體或健康者，處三年以下有期徒刑、拘役或一千元以下罰金。
                                         Ｄ


司法院資訊處製作；財團法人民間司法改革基金會備份。
